臺灣新北地方法院行政訴訟判決
                                      110年度交字第879號
原      告  宋柏年
被      告  新北市政府交通事件裁決處
                    
代  表  人  李忠台（處長）
                    
訴訟代理人  黃曉妍律師

上列當事人間因交通裁決事件，原告不服被告民國110年12月29
日新北裁催字第48-ZAB000000號、第48-ZAB000000號等裁決，向
本院提起行政訴訟，本院判決如下：
    主  文
一、原處分二（被告民國110年12月29日新北裁催字第48-ZAB000
    000號裁決）撤銷。
二、原告其餘之訴駁回。　　
三、訴訟費用新臺幣300元由原告負擔二分之一，餘由被告負擔
    ；被告應賠償給付原告新臺幣150元。
    事實及理由
壹、程序方面：
    原告不服被告所為道路交通管理處罰條例第8條之裁決而提
    起撤銷訴訟，依行政訴訟法第237條之1，應適用交通裁決事
    件訴訟程序。本件因卷證資料已經明確，本院依同法第237 
    條之7規定，不經言詞辯論，直接裁判。
貳、實體方面：
一、爭訟概要：
　　緣原告於民國（下同）110年9月17日13時16分許，駕駛訴外
    人王○文所有之車牌號碼0000-00號自用小客車（下稱系爭車
    輛），而行經國道一號高速公路北向五股出口匝道路段時，
    違規行駛非開放通行之路肩，並跨越前方路面所標繪之穿越
    虛線而前駛，經民眾於同年月18日檢附行車紀錄器錄影資料
    向警察機關提出檢舉，嗣經內政部警政署國道公路警察局第
    一公路警察大隊泰山分隊查證屬實，認系爭車輛經駕駛而有
    「行駛高速公路違規使用路肩」、「行駛高速公路未依規定
    變換車道」之違規事實，乃於110年11月2日、110年10月26
    日分別填製內政部警政署國道公路警察局國道警交字第ZAB0
    00000號、第ZAB000000號舉發違反道路交通管理事件通知單
    對系爭車輛之車主（即訴外人王○文）予以舉發，記載應到
    案日期分別為110年12月17日、110年12月10日前，並分別於
    110年11月2日、110年10月25日移送被告處理，而原告於110
    年11月11日透過「交通違規申訴」系統陳述不服舉發，並於
    110年12月21日透過「違規移轉駕駛人申請」系統而依道路
    交通管理處罰條例第85條第1項前段之規定辦理歸責實際駕
    駛人（即原告）事宜。嗣被告認原告有「行駛高速公路違規
    使用路肩」之違規事實，乃依道路交通管理處罰條例第33條
    第1項第9款、第63條第1項（第1款）、第85條第1項（前段
    ）及違反道路交通管理事件統一裁罰基準表等規定，於110
    年12月29日以新北裁催字第48-ZAB000000號違反道路交通管
    理事件裁決書（下稱原處分一），裁處原告罰鍰新臺幣（下
    同）4,000元，並記違規點數1點；另認原告有「行駛高速公
    路未依規定變換車道」之違規事實，乃依道路交通管理處罰
    條例第33條第1項第4款、第63條第1項（第1款）、第85條第
    1項（前段）及違反道路交通管理事件統一裁罰基準表等規
    定，於110年12月29日以新北裁催字第48-ZAB000000號違反
    道路交通管理事件裁決書（下稱原處分二），裁處原告罰鍰
    3,000元，並記違規點數1點。原告不服，遂提起本件行政訴
    訟。
二、原告起訴主張及聲明：
（一）主張要旨：
   1、依檢舉照片顯示，白線外道路目視僅約40公分寬，此40公
      分寬的白線外道路是路肩嗎？這個地點算是高速公路路肩
      嗎？
   2、這40公分根本無法讓一輛車行駛，照片僅顯示右輪胎壓在
      白線上甚至沒有超出白線的照片，這樣算違規使用路肩？
　 3、假使違規使用路肩成立，我一直貼著右側白線前進(保持
      右線），為何又會有變換車道的違規產生？而被開罰變換
      車道未使用方向燈罰則。
　 4、我沿著右側下交流道往泰山方向，整個行駛過程並無變換
      車道，最多緊貼著白線前進，因白線外根本無法容納一輛
      車，無行駛該空間的必要。
（二）聲明：原處分一、二，均撤銷。
三、被告答辯及聲明：
（一）答辯要旨：
   1、就原處分一部分：
      經函詢交通部高速公路局北區養護工程局，其於回復函中
      ，確認本件違規案址符合高速公路及快速公路管制規則定
      義之「路肩」且高速公路路肩原則不開放通行；又自檢舉
      影片(「RV-00000000000000原檔影像.mp4」00：00：00~0
      0：00：09)以觀，原告駕駛系爭車輛穿越路面車道線向右
      變換車道至外側車道後，繼續向前直行，行駛期間均維持
      該車輛近1/3車身進入前述路肩車道之方式駕駛，且該路
      段並未開放行駛路肩，核其行為確有「行駛高速公路違規
      使用路肩」，被告據以作成裁罰，應無不當。
 　2、就原處分二部分：
      經查檢舉影片(「RV-00000000000000原檔影像.mp4」00：
      00：00~00：00：05)及交通違規行向示意圖，原告駕駛系
      爭車輛行經系爭路段時，地面已出現白色虛線(即車道線)
      ，依道路交通標誌標線號誌設置規則第182條，該標線係
      用以劃分各線車道，原告於標線出現後穿越車道線繼續前
      行，應屬向右變換車道行為，且該標線清晰並無斑駁致辨
      識不清之情形，原告對其變換車道之行為應知悉，然於變
      換車道期間系爭車輛右側方向燈均未亮起，核其行為確有
      「變換車道未依規定使用方向燈」之違規，自屬道路交通
      管理處罰條例第33條第1項第4款規制範圍，被告據此作成
      裁罰處分，應無違誤。
   3、另原告駕駛系爭車輛於110年9月17日13時16分行經國道1
      號北向五股出口，先遇路面車道線變換車道至右側，期間
      並未依規定使用右側方向燈而有「變換車道未使用方向燈
      」之違規，於進入外側車道後，前述違規行為已完成，爾
      後仍持續維持跨越路肩之方式向前行駛，有「行駛高速公
      路違規使用路肩」之違規，自屬分別兩行為，依行政罰法
      第25條分別作成裁罰處分，無違反一行為不二罰原則，處
      分作成洵屬合法，均應予維持。
   4、再者，原告既為合法考領汽車駕駛執照之人，有駕駛人基
      本資料為憑，其對上述規定應知之甚詳，並應確實遵守。
      是原告前揭所述，無非單方所執之詞，委無足取。
   5、綜上所述，被告依法裁處，應無違誤，原告之訴為無理由
      。
（二）聲明：原告之訴駁回。
四、爭點：  
（一）原告駕駛系爭車輛而是否有原處分一所指「行駛高速公路
      違規使用『路肩』」之違規事實？
（二）原告駕駛系爭車輛而是否有原處分二所指「行駛高速公路
      未依規定『變換車道』」之違規事實？
五、本院的判斷：
（一）前提事實：
      爭訟概要欄所載之事實，除原告以路面邊線與護欄間之部
      分不足以容納一輛車通行，且採證畫面顯示系爭車輛僅右
      輪胎壓在邊線上，故非行駛「路肩」，且其貼著右側邊線
      前進，亦無「變換車道」，乃否認違規外，其餘事實業據
      二造所不爭執，且有舉發違反道路交通管理事件通知單影
      本2紙、違規查詢報表影本1紙、交通違規申訴影本1紙、
      違規移轉駕駛人申請影本1紙、原處分二影本1紙、原處分
      一影本1紙、交通違規行向示意圖影本1紙、汽車車籍查詢
      影本1紙（見本院卷第85頁、第89頁、第93頁、第99頁、
      第103頁、第113頁、第117頁、第123頁、第127頁）、行
      車紀錄器錄影擷取畫面8幀（見本院卷第87頁、第88頁、
      第91頁、第92頁）、網路線上服務-檢舉違規案件影本2紙
      、行車紀錄器採證錄影光碟1片（均置於本院卷卷末存置
      袋）足資佐證，是除原告主張及否認部分外，其餘事實自
      堪認定。
（二）原告駕駛系爭車輛而有原處分一所指「行駛高速公路違規
      使用『路肩』」之違規事實：
 　1、應適用之法令：
    ⑴高速公路及快速公路交通管制規則：
      ①第2條第1項第1款、第17款：
　　　　本規則所用名詞，釋義如下：
        一、高速公路︰指其出入口完全控制，中央分隔雙向行
            駛，除起迄點外，並與其他道路立體相交，專供汽
            車行駛之公路。
        十七、路肩︰指設於車道之外側，路面邊線與護欄或邊
              溝間之部分。
      ②第9條第1項第2款：
　　　　汽車行駛高速公路及快速公路，不得有下列行為：
        二、在路肩上行駛，或利用路肩超越前車或倒車。
    ⑵道路交通管理處罰條例：
　　　①第7條之1（裁決時即行為時）：
　　  　對於違反本條例之行為者，民眾得敘明違規事實或檢具
        違規證據資料，向公路主管或警察機關檢舉，經查證屬
        實者，應即舉發。但行為終了日起逾七日之檢舉，不予
        舉發。
      ②第33條第1項第9款：
　　　  汽車行駛於高速公路、快速公路或設站管制之道路，不
        遵使用限制、禁止、行車管制及管理事項之管制規則而
        有下列行為者，處汽車駕駛人新臺幣3,000元以上6,000
        元以下罰鍰：
        九、未依規定使用路肩。
      ③第63條第1項第1款：
　　　  汽車駕駛人有下列各款所列條款之一者，除依原條款處
        罰鍰外，並予記點：
       一、有第三十三條第一項、第二項、第三十八條第一項
            、第四十條、第四十五條、第四十七條第一款至第
            三款、第四十八條、第四十九條或第六十條第二項
            第一款、第二款情形之一者，各記違規點數一點。
    ⑶行政罰法第7 條第1 項：
　　　違反行政罰上義務之行為非出於故意或過失者，不予處罰
      。
    ⑷按「本細則依道路交通管理處罰條例第九十二條第四項規
      定訂定之。」、「處理違反道路交通管理事件之程序及統
      一裁罰基準，依本細則之規定辦理。前項統一裁罰基準，
      如附件違反道路交通管理事件統一裁罰基準表。」，違反
      道路交通管理事件統一裁罰基準及處理細則第1 條、第2
      條第1項、第2項分別亦有明定，是違反道路交通管理事件
      統一裁罰基準及處理細則即係基於法律之授權所訂定，而
      該處理違反道路交通管理事件之統一裁罰基準（即「違反
      道路交通管理事件統一裁罰基準表」）已考量「違反事件
      」、「法條依據」、「法定罰鍰額度或其他處罰」、「違
      規車種類別或違規情節」、「期限內繳納或到案聽候裁決
      者」、「逾越應到案期限30日內，繳納罰鍰或到案聽候裁
      決者」、「逾越應到案期限30日以上60日以內，繳納罰鍰
      或到案聽候裁決者」、「逾越應到案期限60日以上，繳納
      罰鍰或逕行裁決處罰者」等因素，作為裁量之標準，並未
      違反授權之目的及裁量權之本質，是其不僅直接對外發生
      效力，且被告亦應受其拘束而適用之。
   2、由前揭行車紀錄器錄影擷取畫面以觀，系爭車輛於前揭時
      、地跨越路面邊線而行駛於路面邊線與護欄間之部分，而
      該部分依高速公路及快速公路交通管制規則第2條第1項第
      1款、第17款等規定，核屬高速公路之「路肩」無訛，此
      亦為交通部公路局北區養護工程分局111年3月11日北管字
      第1110011136號函（影本見本院卷第125對、第126頁）所
      是認，則被告據之認原告駕駛系爭車輛而有「行駛高速公
      路違規使用『路肩』」之違規事實，乃以原處分一裁處原告
      前揭處罰內容，觀諸前開規定，依法洵屬有據。
   3、雖原告就此部分執前揭情詞而為主張；惟查：　　　
　　⑴「路肩」之定義，業如前述，是縱使路面邊線與護欄間之
      部分寬度不足以完全容納一輛車行駛其內，亦無礙於其仍
      屬「路肩」之性質。
　　⑵依前揭行車紀錄器錄影擷取畫面所示，系爭車輛跨越路面
      邊線而行駛於路面邊線與護欄間之部分，尚非原告所稱僅
      「右輪胎壓在白線上」，且所謂「行駛路肩」，亦不以全
      部車身均位於路肩為必要。
　　⑶從而，原告執前揭情詞而否認此部分之違規事實，自無足
      採。
（三）原告駕駛系爭車輛並無原處分二所指「行駛高速公路未依
      規定『變換車道』」之違規事實：
 　1、被告以原告駕駛系爭車輛而有此部分之違規事實，無非係
      以「原告駕駛系爭車輛行經系爭路段時，地面已出現白色
      虛線(即車道線)，依道路交通標誌標線號誌設置規則第18
      2條，該標線係用以劃分各線車道，原告於標線出現後穿
      越車道線繼續前行，應屬向右變換車道行為，且該標線清
      晰並無斑駁致辨識不清之情形，原告對其變換車道之行為
      應知悉，然於變換車道期間系爭車輛右側方向燈均未亮起
      ，核其行為確有『變換車道未依規定使用方向燈』之違規」
      （見本院卷第69頁）。　　　
　 2、依前揭行向示意圖及行車紀錄器錄影擷取畫面所示，原告
      駕駛系爭車輛固有跨越「穿越虛線」〈參照道路交通標誌
      標線號誌設置規則第189條之1〉（非被告所稱之「車道線
      」）並駛入穿越虛線右側之行為；惟查：
　　⑴按所謂「變換車道」，依其文義可知乃係原車道變換至他
      車道之意，是由整體行駛路線而依一般通念予以觀察，若
      難認車輛行駛而有變換至他車道之客觀行為，自不應論以
      「變換車道」。
　　⑵由前揭行車紀錄器錄影擷取畫面以觀，系爭車輛自畫面開
      始至結束，其右側輪胎即均位於路肩而前駛，雖曾同時跨
      越前方路面所標繪之穿越虛線，旋進入穿越虛線之右側車
      道，但觀乎其整體行駛路線，其乃沿右側之路肩而持續行
      駛，此期間僅左側車身於前方路面所標繪穿越虛線出現之
      初，短暫跨越至穿越虛線左側，依一般通念予以觀察，實
      難認其有在穿越虛線左、右側車道變換之客觀行為（至多
      僅可另認其屬短暫「跨越兩條車道行駛」）。
　 3、從而，被告漏未審酌上情而遽認原告駕駛系爭車輛而有「
      行駛高速公路未依規定『變換車道』」之違規事實，乃以原
      處分二裁處原告前揭處罰內容，自非適法。
（四）本件判決基礎已經明確，兩造其餘的攻擊防禦方法及訴訟
      資料，經本院斟酌後，核與判決結果不生影響，無一一論
      述，一併說明。
（五）本件二造各有部分勝訴部分敗訴，本院綜合上情，審酌認
      定訴訟費用應由原告負擔二之一，餘由被告負擔，而本件
      第一審裁判費為300元，所以確定第一審訴訟費用額為300
       元，由原告負擔150元，餘由被告負擔；被告應賠償給付
      原告150元。。
六、結論：原處分一並無違誤，原告訴請撤銷為無理由，應予駁
    回；另原處分二違法，原告訴請撤銷為有理由，應予准許。
中　　華　　民　　國　　111 　年　　5 　　月　　31　　日
                  行政訴訟庭  法  官  陳鴻清
一、上為正本係照原本作成。
二、如不服本判決，應於判決送達後20日內，向本院提出上訴狀
    並表明上訴理由（原判決所違背之法令及其具體內容或依訴
    訟資料可認為原判決有違背法令的具體事實），其未載明上
    訴理由者，應於提出上訴後 20 日內向本院補提理由書（上
    訴狀及上訴理由書均須按他造人數附繕本，如未按期補提上
    訴理由書，則逕予駁回上訴），並應繳納上訴裁判費新臺幣
    750元。
                              書記官  李玉秀
中　　華　　民　　國　　111 　年　　5 　　月　　31　　日